【裁判字號】    92,交易,151
【裁判日期】    920716
【裁判案由】    過失傷害
【裁判全文】
臺灣板橋地方法院刑事判決                        九十二年度交易字第一五一號
    公  訴  人  臺灣板橋地方法院檢察署檢察官
    被      告  丙○○
                乙○○
右列被告等因業務過失傷害案件，經檢察官提起公訴（九十一年度偵字第七三五五號
），本院判決如左：
    主  文
丙○○無罪。
乙○○被訴業務過失傷害部分不受理。
    理  由
壹、無罪部分：
  一、公訴意旨略以：被告丙○○平日係以駕駛營業大貨車為業，被告乙○○平日係
      以駕駛營業小客車為業（被告乙○○所涉業務過失傷害部分，業據告訴人甲○○撤回告訴），均為以駕駛為業務之人。被告乙○○於民國九十年十一月二日
      下午十八時四十分許，駕駛車號六Ｌ─○六六號營業小客車，由臺北縣土城市
      往中和市方向沿土城市○○路行駛，途經土城市○○路○段三十號前，應注意
      臨時停車應依車輛順行方向緊靠道路右側，而依當時情形，並無不能注意之情
      事，竟疏未注意，為圖便利，將車臨時停放在機車慢車道上而未緊靠道路右側
      ，適有告訴人甲○○騎乘車號ＧＨＵ─二七九號重型機車，沿同向直行而至，
      亦疏未注意車前狀況，為閃避車號六Ｌ─○六六號營業小客車而與亦疏未注意
      車前狀況，同向行駛在左側由被告丙○○所駕駛之車號ＱＫ─四六二號營業大
      貨車發生擦撞，造成告訴人甲○○受有左股骨幹骨折、左足踝骨折、左膝窩皮
      膚壞死之傷害。因認被告丙○○涉犯刑法第二百八十四條第二項之業務過失傷
      害罪嫌云云。
  二、按犯罪事實應依證據認定之，無證據不得推定其犯罪事實。又不能證明被告犯
      罪者，應諭知無罪之判決，刑事訴訟法第一百五十四條、第三百零一條第一項
      分別定有明文。所謂證據，係指足以認定被告確有犯罪行為之積極證據而言，
      該項證據自須適合於被告犯罪事實之認定，始得採為斷罪資料。苟積極證據不
      足為不利於被告事實之認定時，即應為有利於被告之認定，更不必有何有利之
      證據（參照最高法院二十九年上字第三一○五號、三十年上字第八一六號判例
      ）。又按告訴人之指訴，係以使被告受刑事訴追為目的，是其陳述是否與事實
      相符，仍應調查其他證據以資審認（參照最高法院五十二年度臺上字第一三○○號判例）。公訴人認被告丙○○涉犯前揭罪嫌，無非係以告訴人甲○○之指
      訴、道路交通事故調查報告表、現場照片十六張及診斷證明書四紙為其論斷依
      據；訊據被告丙○○雖坦承曾於前揭時、地與告訴人甲○○騎乘之機車發生擦
      撞之事實，惟堅詞否認有何過失傷害犯行，辯稱：告訴人是從伊車子後面擦撞
      伊右後輪的擋泥板，伊是行駛外側車道，當時紅燈轉換綠燈，伊剛起步，伊都
      是走外側車道，當時車子剛起步，應該只有三、四十公里時速，伊沒有超速也
      沒有離線，伊沒有過失等語。
  三、經查：
     （一）行車速度在市區道路，時速不得超過四十公里，且在設有快慢車道分隔
           線之慢車道上，時速不得超過四十公里，道路交通安全規則第九十三條
           第一項第一款前段、第二款定有明文，而告訴人甲○○於前揭時間以時
           速五十公里左右之速度駕駛車號ＧＨＨ─二七九號重機車，行駛於臺北
           縣土城市○○路○段三十號前之機車慢車道等情，業據告訴人自承在卷
           （見本院九十二年三月二十七日訊問筆錄），且該肇事路段之慢車道為
           設有快慢車道分隔線之慢車道，亦有道路交通事故調查報告表及現場照
           片可稽，顯見告訴人於事故發生之時係超速駕駛機車行經肇事路段。又
           觀諸卷附現場照片及道路交通事故調查報告表上所顯示告訴人機車之煞
           車痕與刮痕位置，告訴人所駕駛機車之煞車痕起點係起始於在快慢車道
           分隔線之白線上，且緊沿著該分隔白線往前煞停，直至十點一公尺遠後
           ，因人車倒地，機車與地面磨擦之刮痕起點，亦係落在該快慢車道之分
           隔線上，繼續順沿該分隔線刮擦地面達四點三公尺之距離，是以本件告
           訴人於緊急煞車至機車倒地之間，其機車車身係行駛於該快慢車道之分
           隔線處之情，至為灼然，足證當時行駛於告訴人左側之由被告丙○○所
           駕駛營大貨車，應係正常行駛於外側之快車道上，尚無跨越快慢車道分
           隔線行駛之行為，被告丙○○所辯伊走外側車道，未有離線等語，洵堪
           採信。
     （二）復依告訴人甲○○於警訊時所陳稱：當時伊騎乘機車要往回家路途上，
           在土城市○○路上行駛至金城路一段三十二號前，當時伊行駛在慢車道
           上，因要閃躲一輛營小客車（當時該輛計程車停靠在慢車道上與停車格
           旁）而緊急煞車時，當時伊感覺旁邊有一輛大貨車，行駛在伊旁邊，當
           時那輛大貨車車頭已過半，忽然不知怎麼樣，被那輛大貨車車尾掃到，
           導致伊人跟機車跌倒等語（見偵卷第四頁背面），及於偵查中陳稱：當
           時大貨車車尾弄到伊機車把手，造成伊被拖一下的感覺，伊才整個人跌
           倒等語（見偵卷第三十八頁背面），嗣本院調查時陳稱：伊當時是行駛
           機車慢車道，伊過了紅綠燈之後，看到左側有水泥預拌車。我看到預拌
           車往右側偏，我要閃避，結果看到前方有一輛計程車併排，所以我就開
           始煞車。後來預拌車越逼越近，之後我機車的左邊手把就被預拌車的右
           後車輪兩個輪子上面的鐵蓋擦撞到。擦撞到之後，我人飛出去，車子也
           倒地了，而當時我還在煞車中... 伊煞車時，伊機車的車身大約在預拌
           車的車頭右側，因為前方有計程車併排，而伊左側又有預拌車逼近，所
           以伊只能夠煞車等語（見同前九十二年三月二十七日訊問筆錄），足見
           告訴人為閃躲停於其前方慢車道上由另一被告乙○○所駕駛之計程車而
           開始緊急煞車時，在其左側之由被告丙○○所駕駛營大貨車車頭早已駛
           過告訴人之機車車旁，並繼續往前行駛，甚至在稍後其大貨車右後車輪
           與告訴人機車發生擦撞之時，被告丙○○所駕駛營大貨車之前半段車身
           亦早已駛越告訴人之機車，而在外側之快車道上向前行駛中，則此時直
           行行駛於告訴人機車左前方之被告丙○○駕駛車輛，所必須注意者，應
           係其車前之狀況，而非其右後側慢車道之狀況，況且當時告訴人前方之
           慢車道上復有另一被告乙○○所駕駛之計程車正停放佔用於慢車道，衡
           情被告丙○○並無向右變換車道至慢車道之可能，自亦無注意其大貨車
           右後方行車狀況之義務。是以本件告訴人超速行駛在先，繼而煞車失控
           ，自後擦撞正常行駛於其左前側快車道上由被告丙○○所駕駛大貨車之
           右後車輪鐵蓋，人車到地受傷，難認被告丙○○有何疏於注意車前狀況
           之過失行為。而本件車禍經送請臺灣省臺北縣區車輛行車事故鑑定委員
           會鑑定結果，亦認告訴人駕駛重機車超速，未注意車前狀況為肇事主因
           ，另一被告乙○○駕駛營小客車臨時停車未緊靠右側為肇事次因，被告
           丙○○駕駛自大貨車無肇事因素，有該會九十一年七月十九日北鑑字第
           九一０六八０號鑑定意見書一份附於本院卷可憑。
     （三）綜情以觀，告訴人甲○○在市區設○○○○道分隔線之慢車道上，以超
           過四十公里之速度駕駛機車，行駛於快慢車道之分隔線上，未注意其右
           前側之車前狀況，應有過失，且導致本件車禍之發生，被告丙○○之駕
           駛行為並無疏於注意車前狀況之可言；是以告訴人之指訴、道路交通事
           故調查報告表、現場照片及診斷證明書等物，均不能證明被告丙○○有
           何過失行為。此外，遍查全案卷並無其他積極證據足資證明被告丙○○
           有何過失行為，則被告丙○○被訴之業務過失傷害犯行尚屬不能證明，
           揆諸前揭說明，自應為被告丙○○無罪之諭知。
貳、不受理部分：
  一、公訴意旨略以：被告乙○○平日係以駕駛營業小客車為業，為以駕駛為業務之
      人。被告乙○○於九十年十一月二日下午十八時四十分許，駕駛車號六Ｌ─○
      六六號營業小客車，由臺北縣土城市往中和市方向沿土城市○○路行駛，途經
      土城市○○路○段三十號前，應注意臨時停車應依車輛順行方向緊靠道路右側
      ，而依當時情形，並無不能注意之情事，竟疏未注意，為圖便利，將車臨時停
      放在機車慢車道上而未緊靠道路右側，適有告訴人甲○○騎乘車號ＧＨＵ─二
      七九號重型機車，沿同向直行而至，亦疏未注意車前狀況，為閃避車號六Ｌ─
      ○六六號營業小客車而與亦疏未注意車前狀況，同向行駛在左側由被告丙○○
      所駕駛之車號ＱＫ─四六二號營業大貨車發生擦撞，造成告訴人甲○○受有左
      股骨幹骨折、左足踝骨折、左膝窩皮膚壞死之傷害。因認被告乙○○涉犯刑法
      第二百八十四條第二項之業務過失傷害罪嫌云云。
  二、按告訴乃論之罪，告訴人於第一審辯論終結前得撤回其告訴，又告訴經撤回者
      ，應諭知不受理之判決，刑事訴訟法第二百三十八條第一項、第三百零三條第
      三款分別定有明文。
  三、本件告訴人甲○○告訴被告乙○○過失傷害案件，起訴書認被告乙○○係觸犯
      刑法第二百八十四條第二項前段之罪，依同法第二百八十七條前段之規定，須
      告訴乃論。
  四、茲據告訴人甲○○撤回其對被告乙○○之告訴，有撤回告訴狀一份在卷可憑，
      揆諸首開說明，爰不經言詞辯論，就被告乙○○被訴業務過失傷害部分，諭知
      不受理之判決。
據上論斷，應依刑事訴訟法第三百零一條第一項、第三百零三條第三款、第三百零七
條，判決如主文。
本案經檢察官許梨雯到庭執行職務。
中      華      民      國      九十二      年     七     月    十六    日
                                      臺灣板橋地方法院交通法庭
                                          法  官  葉  靜  芳
右正本證明與原本無異。
如不服本判決，應於判決送達後十日內向本院提出上訴狀 (應附繕本) ，上訴於
臺灣高等法院。
                                          書記官    陳昭綾
中      華      民      國      九十二      年    七月  二十三    日


司法院資訊處製作；財團法人民間司法改革基金會備份。
